【裁判字號】    99,上易,1853
【裁判日期】    991110
【裁判案由】    妨害自由等
【裁判全文】
臺灣高等法院刑事判決                99年度上易字第1853號
上  訴  人  臺灣桃園地方法院檢察署檢察官
被      告  甲○○
上列上訴人因被告妨害自由等案件，不服臺灣桃園地方法院99年
度易字第377 號，中華民國99年6 月14日第一審判決（聲請簡易
判決處刑案號：臺灣桃園地方法院檢察署98年度偵字第26732號
），提起上訴，本院判決如下：
    主  文
上訴駁回。
    理  由
一、聲請簡易判決處刑意旨略以：被告甲○○基於放火燒燬現有
    人所在之建築物及恐嚇危害安全犯意，於民國98年11月9日
    駕駛車號2 B-2491號自小客車（下稱小客車）攜帶柴油2桶
    、刀子2把、打火機1只等物，前往桃園縣蘆竹鄉○○路○段
    205巷60之1號和寶企業有限公司廠區（下稱和寶公司廠區）
    ，對警衛乙○○表示「我只剩一個人，死一死不要緊」等語
    ，使乙○○心生恐懼，致生危害於其安全，因認被告涉犯刑
    法第173條第4項、第1項之預備放火燒燬現有人所在建築物
    及同法第305條之恐嚇危害安全等罪嫌。
二、按犯罪事實應依證據認定之，無證據不得認定犯罪事實；不
    能證明被告犯罪或其行為不罰者，應諭知無罪之判決，刑事
    訴訟法第154條第2項、第301條第1項分別定有明文。而事實
    之認定，應憑證據，如未能發現相當證據，或證據不足以證
    明，自不能以推測或擬制之方法，以為裁判基礎；認定不利
    於被告之事實，須依積極證據，苟積極證據不足為不利於被
    告事實認定時，即應為有利於被告之認定，更不必有何有利
    之證據；認定犯罪事實，所憑之證據，無論直接或間接證據
    ，其為訴訟上之證明，須於通常一般之人均不致於有所懷疑
    ，而得確信其為真實之程度者，始得據之為有罪之認定，倘
    其證明尚未達到此一程度，而有合理性懷疑之存在時，即無
    從為有罪之認定，有最高法院40年臺上字第86號、30年上字
    第816號、76年臺上字第4986號判例要旨足資參照。
三、檢察官認被告涉有上開犯行，係以被告供述、證人乙○○、
    丙○○於警詢證述、現場照片及扣案柴油、刀子、打火機等
    物，為主要論據。訊據被告則堅決否認有預備放火及恐嚇危
    害乙○○安全之犯行，辯稱：我載柴油是想要到海邊將我及
    車子一起燒掉，不是要去和寶公司廠區放火，也無意恐嚇乙
    ○○等語。
四、經查：
（一）本件被告所犯酒後不能安全駕駛及無故侵入他人建築物附
      連圍繞之土地等罪行，經原審另以簡易判決處刑在案，檢
      察官及被告均未上訴，此部分非為本院審理範圍，先予敘
      明。
（二）被告為警查獲時，警方雖於其小客車內起出柴油2桶、刀
      子2把（非管制刀械）、打火機1只等物，有被告警詢筆錄
      與搜索扣押筆錄及扣押物品目錄表暨現場照片在卷可憑（
      見臺灣桃園地方法院檢察署98年度偵字第26732號偵查卷
      第8、20至23、30至35頁）。然被告於小客車內放置柴油
      、打火機與非管制刀械之刀子，是否成立預備燒燬現有人
      所在之建築物及恐嚇危害安全罪，仍應審究者被告有無利
      用置於小客車內之柴油、打火機及刀子，在和寶公司廠區
      放火及恐嚇危害乙○○安全之主觀犯意及行為。
（三）被告對於在小客車內置放柴油2桶、打火機等物之用意，
      於警詢時供稱：柴油是9月27日為了工作（加堆高機）所
      需，打火機是抽煙用；於偵查中供稱：打火機是要抽煙用
      的，忘記柴油係何時購買，也不知道為何要買柴油，但柴
      油是我在10月21日去大陸之前放在車上，放20幾天了等語
      （見同上偵查卷第8、43、44頁）。被告就打火機係抽煙
      所用乙節前後一致，亦未違事理。而被告對於扣案柴油已
      置放小客車多日等情，於偵訊時亦為一致陳述（見同上偵
      查卷第43、44、48、49頁）。被告於原審雖供稱其於案發
      當日有利用柴油將自己及小客車一起燒掉之念頭，然此僅
      能證明被告當時內心有自焚之意，至於所欲自焚之處所是
      否即為和寶公司廠區，仍須積極證據以證明之。本院為究
      明被告於98年11月9日至和寶公司之用意與當時情況，傳
      喚證人即和寶公司廠區警衛乙○○到庭作證，其結證稱：
      被告至和寶公司廠區，沒有說什麼不滿，只說要找他太太
      ，我跟被告說他太太不在公司工作了，9月30日就離職了
      ，被告一直有聽到別人說他太太還在公司工作，不相信我
      們。被告闖進公司那天，沒有準備要點火的動作，那天大
      門打開，客戶車子要進去，被告從旁邊很快就進去了，我
      看到小客車，就出來看，鐵門要關起來，他很快倒車撞到
      鐵門，我打電話通知丙○○小姐報警，警察就來。我問被
      告時，被告說「他一個人死一死沒關係」，我有勸被告。
      被告這樣講，手上沒有什麼動作，只是口頭上講，被告小
      客車撞到鐵門，被告到旁邊去，我不知道車內有什麼東西
      ，報警請警察來，警察打開車門，才看到車內有油桶等情
      （見本院99年10月27日審判筆錄第5、6頁）。乙○○與被
      告無任何親誼關係，其以具結擔保陳述之真實性，所言案
      發過程亦極明確，應可信為真實。據此，被告於98年11月
      9日當天內心雖有輕生念頭及駕小客車衝撞和寶公司廠區
      鐵門之行為，但其並未將柴油及打火機攜離小客車，亦無
      任何預備點燃柴油放火燒燬和寶公司廠區之意思表示及行
      為舉措，在無積極證據之情況下，尚難以推定方式認被告
      存有放火燒燬和寶公司廠區建築物之犯意。檢察官謂被告
      既有意持柴油及打火機引火自焚，其知悉和寶公司從事布
      料染整、堆置甚多易燃物，若於和寶公司廠區自焚極易延
      燒布料、廠房，被告有預備放火燒燬和寶公司廠區之未必
      故意，容有率斷之虞。
（四）至被告雖自承曾向和寶公司警衛乙○○表示「我只剩下一
      個人，死一死不要緊」等語，核與乙○○於本院證述情節
      相合。但被告所述者僅為個人尋死念頭，並無隻字片語提
      及欲對乙○○之生命、身體、自由、財產安全施加危害，
      亦未提及欲放火燒燬和寶公司廠區。而乙○○於警詢及本
      院審理時，均未證述其有遭被告出言恐嚇而心生畏懼致生
      危害於安全之情形，於本院作證時尚且陳稱其當時有勸被
      告等情，顯見乙○○未生不安全之感。參諸警方查獲被告
      時，無論柴油桶、打火機或刀子均置於被告小客車內，非
      被告隨身持有，已如前所述，益證被告並無持柴油桶、打
      火機作勢放火或以刀子恐嚇乙○○之行為。自不得僅因被
      告曾陳稱「我只剩下一個人，死一死不要緊」及所駕小客
      車上置有上述扣案物品，即遽認被告有恐嚇危害乙○○安
      全之犯行。
（五）又乙○○於本院審理時雖證稱被告於案發前1日即98年11
      月8日，曾駕小客車倒車到和寶公司廠區鐵門旁，被告開
      門下車說要潑汽油，要死大家一起來死，也有要把汽油桶
      拿出來要潑汽油，蓋子還沒打開。我們員工剛好下班，看
      到他，他就走掉了等情（見本院99年10月27日第7頁審判
      筆錄）。惟被告於98年11月9日至和寶公司廠區之行為態
      樣，與同年月8日所為者完全不同，被告於9日至和寶公司
      廠區時，既未將柴油及打火機攜離小客車，亦無任何預備
      點燃柴油放火燒燬和寶公司廠區之行為，此均經本院說明
      如前，當不能以被告於不同時間之行為情境，推論被告有
      本件預備放火及恐嚇危害乙○○安全犯行。
五、綜上所析，本件檢察官所舉事證尚無從證明被告確有預備放
    火燒燬現有人所在建築物及恐嚇危害乙○○等犯行，揆諸首
    揭說明，此部分應為被告無罪之諭知。原審依刑事訴訟法第
    451條之1第4項但書第3款、第452條規定，改依通常程序審
    判，而為被告此部分無罪之判決，並無違誤。檢察官提起上
    訴，請求撤銷改判被告有罪，為無理由，應予駁回。
據上論斷，應依刑事訴訟法第368條，判決如主文。
本案經檢察官侯寬仁到庭執行職務。
中    華    民    國    99    年    11    月    10    日
                 刑事第二十四庭  審判長法  官  李錦樑
                                       法  官  朱瑞娟
                                       法  官  陳恆寬
以上正本證明與原本無異。
不得上訴。
                                       書記官  黃家麟
中    華    民    國    99    年    11    月    12    日

司法院資訊處製作；財團法人民間司法改革基金會備份。
